---
title: "Práctica 2: Dinámica para una población estructurada por edades"
format: 
  revealjs:
    footer: "Dinámicas para una población estructurada por edades"
    transition: slide
    smaller: true
    scrollable: true
---

## 

Conceptos base:

- $S$: número de individuos en la población. En la práctica anterior lo llamábamos $N$
- $b$: número de nacimientos
- $l$: tasa de supervivencia. Ratio de individuos que hay en cada momento con respecto a cuántos había en el tiempo 0 ($S_0$). Se calcula con $\frac{S_1}{S_0}$
- $m$: tasa de fecundidad: ratio de nacimientos nuevos con respecto a los individuos que hay en esa etapa. Se calcula con $\frac{b_1}{S_1}$

## 

1.  En una población estructurada, se sabe que cada una de sus cohortes evoluciona según la siguiente tabla de vida ($l_x$, tasa de supervivencia hasta el tiempo $x$, y $m_x$, tasa reproductiva en tiempo x):

## 

:::::::: columns
::::::: column
|  x  | $l_x$ | $m_x(= b_x)$ |
|:---:|:-----:|:------------:|
|  0  |   1   |      0       |
|  1  |  0.6  |     1.2      |
|  2  |  0.3  |     2.9      |
|  3  |  0.1  |     0.4      |
|  4  |   0   |      0       |

::: column
```{r echo=TRUE}
# -----------------------------
# TABLA DE VIDA
# -----------------------------
lx <- c(1, 0.6, 0.3, 0.1, 0)
mx <- c(0, 1.2, 2.9, 0.4, 0)

# Probabilidades de supervivencia entre clases
S0 <- lx[2]/lx[1]   # de CE0 a CE1
S1 <- lx[3]/lx[2]   # de CE1 a CE2
S2 <- lx[4]/lx[3]   # de CE2 a CE3

# Cohorte inicial
n0 <- c(100,0,0,0)
```
:::

## 

Considerando esa información y también que el tamaño inicial de la primera cohorte es de 100 individuos, y que los nacimientos entre los tiempos x-1 y x se producen de forma sincronizada en x y justo antes de hacer el censo poblacional:

## 

a)  Completa la siguiente tabla sobre la dinámica poblacional con el número de individuos que corresponden a distintas clases etarias en distintos momentos:

+---------+--------------------+--------------------+--------------------+
|         | Población en $x=0$ | Población en $x=1$ | Población en $x=2$ |
|         |                    |                    |                    |
|         | \(S\)              | \(S\)              | \(S\)              |
+=========+====================+====================+====================+
| **CE0** | 100                |                    |                    |
+---------+--------------------+--------------------+--------------------+
| **CE1** | 0                  |                    |                    |
+---------+--------------------+--------------------+--------------------+
| **CE2** | 0                  |                    |                    |
+---------+--------------------+--------------------+--------------------+
| **CE3** | 0                  |                    |                    |
+---------+--------------------+--------------------+--------------------+
| **N**   | 100                |                    |                    |
+---------+--------------------+--------------------+--------------------+

## 

```{r echo=TRUE}
# Número de censos
tiempos <- 25

# Tabla de proyección poblacional
pop <- matrix(0, nrow=4, ncol=tiempos)
rownames(pop) <- c("CE0","CE1","CE2","CE3")
colnames(pop) <- paste0("t",0:(tiempos-1))

# Cohorte inicial
pop[,1] <- c(100,0,0,0)

# Simulación tipo Populus
for(t in 2:tiempos){

  # Supervivencia y envejecimiento
  CE1 <- pop[1,t-1] * S0
  CE2 <- pop[2,t-1] * S1
  CE3 <- pop[3,t-1] * S2

  # Nacimientos
  CE0 <- CE1*mx[2] + CE2*mx[3] + CE3*mx[4]

  # Guardar
  pop[,t] <- c(CE0, CE1, CE2, CE3)
}

# Tamaño total S en cada tiempo
S_total <- colSums(pop)
pop[,1:3]
```

```{r echo = TRUE}
S_total[1:3]
```

b)  determina gráficamente la proporción de individuos de cada clase etaria que existen en la población cuando, pasado suficiente tiempo, se estabilizan esas proporciones

::: {.callout-tip title="Proporción individuos por clase etaria"}
$P = \frac{S_x}{\sum S_x}$
:::

```{r echo = TRUE}
# Proporciones de cada clase
prop <- pop / rep(S_total, each=4)

# Gráfico de proporciones
matplot(t(prop), type="l", lwd=2,
        xlab="Tiempo",
        ylab="Proporción Sx / S")

legend("right",
       legend=c("CE0","CE1","CE2","CE3"),
       lty=1, col=1:4)
```

```{r echo = TRUE}
prop[,25]
```

c)  cuando la distribución de edades se estabiliza, ¿el tamaño de la población disminuye, aumenta o permanece constante con el tiempo? (responde analizando la curva N vs t)

```{r echo = TRUE}
plot(S_total, type="l", lwd=2,
     xlab="Tiempo",
     ylab="Tamaño poblacional S")
```

d)  ¿cuál es el número de individuos producido por cada individuo en una cohorte a lo largo de toda su vida?

::: {.callout-tip title="R0"}
$R_0 = \sum l_xm_x$
:::

```{r echo = TRUE}
R0 <- sum(lx * mx)
R0
```

e)  ¿Corrobora la tasa calculada en d) la respuesta a la pregunta c)?

```{r echo = TRUE}
if(R0 > 1){
  print("Sí, la población crece porque cada individuo deja más de un descendiente.")
}
```

f)  ¿Cuál será la edad media a la que un individuo tiene descendencia?

::: {.callout-tip title="Tiempo de generación"}
$T_c = \frac{\sum xl_xm_x}{\sum l_xm_x}$
:::

```{r echo = TRUE}
x <- 0:4

Tc <- sum(x * lx * mx) / sum(lx * mx)
Tc
```

g)  si se cambian los valores de las tasas reproducvitvas específicas de edad de la tabla inicial por: $m_1=0.4$, $m_2 = 1.2$ y $m_3 = 2.9$, ¿cuál será ahora el valor de la tasa calculada en d)?

```{r echo = TRUE}
mx2 <- c(0, 0.4, 1.2, 2.9, 0)

R0_nuevo <- sum(lx * mx2)
R0_nuevo
```

```{r echo = TRUE}
r_aprox <- log(R0_nuevo) / Tc
r_aprox
```

h)  Hay dos maneras de estimar la tasa de crecimiento ($r$) de una población a partir de la información contenida en una tabla de vida. El primero consiste en utilizar la ecuación de Euler-Lotka: PONER ECUACIÓN 1   e-rx lx mx

que da un valor exacto de r por aproximaciones sucesivas. El segundo método, más sencillo pero menos preciso, implica estimar r como:

r  ln (R0/G)

Calcula de ambas formas la tasa de crecimiento poblacional.

Nota: G=Tc (tiempo de generación de una cohorte)
:::::::
::::::::
